臺灣高等法院刑事判決　　　　　　　　　　　　　九十二年度上訴字第四二七０號
　　上　訴　人　臺灣臺北地方法院檢察署檢察官
　　被　　　告　丑○○
　　被　　　告　乙○○
右上訴人因被告竊盜等案件，不服臺灣臺北地方法院九十二年度訴字第二０號，中華
民國九十二年十月十七日第一審判決（起訴案號：臺灣臺北地方法院檢察署九十年度
偵字第一九三六二號、九十一年度偵字第一０號、第二二四二五號），提起上訴，本
院判決如左：
    主  文
原判決關於丑○○部分撤銷。
丑○○連續攜帶兇器竊盜，處有期徒刑壹年貳月。扣案之鑰匙、螺絲起子各壹把均沒
收。
檢察官就乙○○之上訴駁回。
    事  實
一、丑○○為償還地下錢莊借款，基於意圖為自己不法所有之概括犯意，於如附表一
    所示之時間、地點，以如附表一編號一至十所示之方法竊取如附表一編號一至十
    所示被害人子○○等人之物品，得手後，將如附表一編號一至九所示竊得之洋酒
    持至臺北縣新店市○○路二七九號一樓，出售予不知情經營「日盛洋菸酒」專賣
    店之乙○○，嗣丑○○於附表一編號十一所示之民國（下同）九十年九月十五日
    凌晨三時三十五分許，在臺北縣新店市○○路八十一號前，持客觀上對人之生命
    、身體、安全具有危險性之螺絲起子一把，敲破戴璐華所有停放於該處之車牌號
    碼Ｈ六－九三八二號自小客車右前座玻璃，致令不堪使用，足以生損害於戴璐華
    ，旋進入車內竊取現金新台幣（下同）一百五十元、飛利浦電動刮鬍刀及瑞士刀
    各一把，得手後，適為居住附近之鄭錫聰當場目睹報警處理，而為警在臺北縣新
    店市○○路七十五號前逮獲，並循線查悉上情，且自丑○○身上扣得丑○○所有
    供行竊所用之鑰匙及螺絲起子各壹把。
二、案經臺北市政府警察局報請臺灣臺北地方法院檢察署檢察官偵查起訴。
    理  由
一、右開犯罪事實，業據被告丑○○迭於警訊及偵審時坦承不諱，並據附表一所示被
    害人子○○、壬○○、癸○○、戴璐華等人指述失竊情節在卷，而被告丑○○於
    右揭時地打破該車牌號碼Ｈ六－九三八二號自小客車之右前座玻璃，並進入車內
    竊取財物等情，亦經證人鄭錫聰於警訊時證述明確在卷，且有被害人癸○○、戴
    璐華出具領回失竊物品之贓證物清單各一紙、被害人壬○○領回失竊之約翰走路
    威士忌一瓶照片二張、統一超商監視器翻拍照片十五張在卷及丑○○所有供行竊
    所用之鑰匙、螺絲起子各壹把扣案可稽，足認被告丑○○上揭自白核與事實相符
    ﹔至被害人壬○○於原審法院審理中雖供稱：案發當時，伊發現被告拿了一瓶酒
    沒結帳，於是就追出去，將酒取回，因為伊知道還有另一家店有被偷，為了取回
    另家店失竊物品，所以不讓被告離開，被告就要跑，伊遂用左手壓在被告脖子上
    面將被告壓倒在地，被告就用右手往伊頭部方向揮拳，但伊跳開，所以沒有被打
    到等語（見原審卷九十二年七月二十三日訊問筆錄），然被告丑○○既為被害人
    壬○○以左手由後方壓住脖子處而制伏在地，則被告丑○○因掙扎而本能地右手
    向後揮之動作，已無法施力而達其脫免逮捕施強暴之目的，是尚難認被告丑○○
    具有積極地對被害人壬○○施強暴而脫免逮捕之犯意，附此敘明；事證明確，被
    告丑○○犯行，洵堪認定。
二、按刑法上所謂常業犯，指反覆以同種類行為為目的之社會活動之職業性犯罪而言
    （參照最高法院八十五年臺上字第五一０號判例），即反覆實施特定犯行，而恃
    以維生而言，被告丑○○雖於警訊時供稱：因找不到工作做，為了要買牛奶給剛
    出生之小孩喝，所以才想行竊等語（見偵字第一九三六二號偵查卷第六頁），然
    於原審法院審理中及本院調查、審理時供稱：伊當時係靠擺地攤為生，因生意虧
    損向地下錢莊借錢，後來無力償還地下錢莊每十天六千元之款項而下手行竊，之
    前在警訊中之所以會那樣說是為了博取警察的同情等語（見原審卷九十二年八月
    十一日訊問筆錄及本院卷九十二年十二月十二日訊問筆錄、九十三年一月二十九
    日審判筆錄），而其妻葉子菁於原審法院調查時亦證稱：九十年丑○○入監前有
    去父親的工程做事，會有薪水，就算沒去做事，父親也會多少給一些錢，伊是在
    丑○○後來借高利貸時才知道，之前伊也有勸丑○○不要借錢等語（見原審卷九
    十二年九月十六日訊問筆錄），且查被告丑○○所行竊之物品大多是每瓶數百元
    之酒類，而非價值高昂之物或鉅額現金，並大都於一般超級商店趁機行竊，是被
    告丑○○既係為償還高利貸而行竊，尚難認被告丑○○係恃行竊維生。又被告丑
    ○○持以供行竊之螺絲起子，質地堅硬且尖銳，若持以行兇，客觀上對人之生命
    、身體、安全具有危險性，自屬兇器無訛（參照最高法院七十九年臺上第五二五
    三號判例）。核被告丑○○就附表一編號一至十所為，均係犯刑法第三百二十條
    第一項之普通竊盜罪，而被告丑○○持兇器螺絲起子毀損上揭被害人戴璐華所有
    自小客車之右前座玻璃，致令不堪使用，足以生損害於戴璐華，並進入車內竊取
    財物，係犯刑法第三百二十一條第一項第三款之攜帶兇器加重竊盜罪及同法第三
    百五十四條之毀損罪﹔公訴人認被告丑○○就如附表一編號一至十一所為係犯刑
    法第三百二十二條之常業竊盜罪，及就毀損犯行係犯刑法第三百五十二條第一項
    之毀損罪，起訴法條均有未洽，應予變更。被告丑○○所犯毀損罪與攜帶兇器竊
    盜罪間，具有方法結果之牽連犯罪關係，應從一重之攜帶兇器竊盜罪處斷。又被
    告丑○○先後多次竊盜犯行，時間緊接，手段相似，觸犯基本構成要件相同之罪
    名，顯係基於概括犯意為之，應依連續犯規定論以一攜帶兇器加重竊盜罪，並加
    重其刑。原審就被告丑○○上述犯行予以論罪科刑，固非無見，惟查原審於判決
    主文及理由均載明被告丑○○係基於概括犯意而犯本件竊盜犯行，然於犯罪事實
    中疏未載明被告丑○○係基於概括犯意而犯本件竊盜之意旨，尚有未洽﹔又被告
    丑○○毀損上揭被害人戴璐華所有自用小客車玻璃之犯行，業經被害人戴璐華提
    出告訴，且據檢察官提起公訴，原審並亦於犯罪事實載明，然疏未予以論罪，亦
    有未洽﹔是檢察官上訴意旨認被告丑○○係恃行竊維生，應負常業竊盜罪責，而
    指摘原審判決不當，固無理由，惟原判決關於被告丑○○部分既有上揭可議之處
    ，自應由本院予以撤銷改判，爰審酌被告丑○○之素行，犯罪之動機、目的、手
    段、次數，行竊所得之財物，被害人之損失，因而對社會治安造成之危害及犯罪
    後之態度等一切情狀，量處有期徒刑一年二月。至扣案之鑰匙、螺絲起子各一把
    ，係被告丑○○所有供犯本件犯行所用之物，均應依刑法第三十八條第一項第二
    款之規定宣告沒收。
三、公訴意旨另以：被告丑○○有如附表二所示之竊盜行為，因認被告丑○○就此部
    分亦涉犯竊盜罪嫌云云。按犯罪事實應依證據認定之，無證據不得認定犯罪事實
    ，又被告或共犯之自白，不得作為有罪判決之唯一證據，仍應調查其他必要之證
    據，以查其是否與事實相符；刑事訴訟法第一百五十四條第二項、一百五十六條
    第二項分別定有明文﹔而所謂認定犯罪刑事訴訟法第一百五十四條第二項定有明
    文﹔而所謂認定犯罪事實之證據，係指足以認定被告確有犯罪行為之積極證據而
    言，該項證據自須適合於被告犯罪事實之認定，始得採為斷罪資料，如未能發現
    相當證據，或證據不足以證明，自不能以推測或擬制之方法，以為裁判之基礎（
    參照最高法院二十九年上字第三一０五號、四十年臺上字第八六號及三十年上字
    第八一六號判例）。查被告丑○○於警訊中固供承有為如附表二所示之竊盜犯行
    ，惟於同日偵查時即供稱：伊並無如附表二所示之竊盜行為等語（見同上偵查卷
    第三六頁），嗣於本院審理時復供稱：經警在伊家起獲之回數票及現金都是伊所
    有的等語（見本院卷九十三年一月二十九日審判筆錄），而經警自被告丑○○住
    宅搜獲之現金三百四十元及高速公路回數票十張，雖經附表二所示之被害人甲○○、寅○具領，然現金及回數票為社會一般大眾普遍均得任意取得持有之物品，
    並無何證據顯示自被告丑○○住宅搜得之現金及高速公路回數票有特殊標示而顯
    屬甲○○或寅○所失竊之物，尚不足證明被告丑○○確有為如附表二所示之竊盜
    行為，是並無積極證據足資證明被告丑○○涉有此部份竊盜犯行，被告丑○○此
    部份犯行尚屬不能證明，惟公訴人認此部分與被告丑○○上揭論罪之竊盜犯行具
    有連續犯之裁判上一罪關係，自不另為無罪之諭知。
四、公訴意旨略以：被告丑○○將所竊得如附表一編號一至九之洋酒以顯不相當之低
    價，連續二十四次販售予知情之被告乙○○（經營位於臺北縣新店市○○路二七
    九號一樓之「日盛洋菸酒」專賣店，下稱日盛專賣店），因認被告乙○○涉犯刑
    法第三百四十九條第二項之故買贓物罪嫌云云。
五、按犯罪事實應依證據認定之，無證據不得認定犯罪事實；不能證明被告犯罪者，
    應諭知無罪之判決，刑事訴訟法第一百五十四條第二項及第三百零一條第一項分
    別定有明文﹔而刑法故買贓物罪之成立，必以行為人明知係屬贓物而仍予以購買
    為要件。
六、查公訴人據以認定被告乙○○涉有故買贓物犯行，無非係以被告丑○○供述將上
    揭行竊所得之洋酒販售予乙○○等語為其論據，惟訊據被告乙○○堅決否認有上
    開故買贓物犯行，並辯稱：伊商店販售之酒類均係購自合法之菸酒代理批發商，
    並無向丑○○購買洋酒云云，經查：被告丑○○於警訊、原審法院調查時及本院
    調查、審理時均供稱：伊竊得如附表一所示之洋酒後，以每瓶三百元至三百七十
    五元不等價格出售予在新店市○○路中正國宅旁位於機車行及擔仔麵間之洋菸酒
    商行，該行老闆娘是到庭的乙○○等語（見偵字第九五一二號偵查卷第九頁、原
    審卷九十二年六月三日、同年八月十一日訊問筆錄及本院卷九十二年十二月十二
    日訊問筆錄、九十三年一月二十九日審判筆錄），並於警訊時繪製銷贓商家之位
    置圖，而經警依該位置圖前往查訪之菸酒商行即為日盛專賣店，此有被告丑○○
    於警訊時所繪製之位置圖及現場照片三張在卷可參（見同上偵查卷第一二頁至第
    一四頁背面），而依被告丑○○所述其先後前往日盛專賣店出售洋酒達五次，則
    被告丑○○對與其買賣洋酒之地點及接洽者當印象深刻，應無誤認之可能，是被
    告丑○○所述其將竊得之洋酒持往日盛專賣店賣予乙○○等語，應屬事實，而被
    告乙○○所辯並無向丑○○購買洋酒云云，殊無足採，惟查被告乙○○經營日盛
    專賣店，從事酒類之買賣，其進貨之價格本即較一般市賣為低，被告丑○○竊取
    如附表一所示市價六、七百餘元之洋酒，以三百元至三百七十五元不等之價格出
    售予被告乙○○，衡情以被告乙○○經營日盛專賣店，除必須負擔經營成本外，
    並需獲取合理之銷售利潤，已難認被告乙○○係以顯不相當之低價向被告丑○○
    購入該等洋酒，且依被告丑○○供稱當時老闆娘有要求出售時需有未毀損之外盒
    包裝以便轉賣，並詢問洋酒來源，伊謊稱係朋友欠伊錢，而以家中開店庫存貨來
    抵債等語，若被告乙○○明知被告丑○○販售之洋酒係行竊而來，而其仍故予購
    買，又何須詢問該等洋酒之來源，且非以顯不相當之價格向被告丑○○購買該等
    洋酒，此被告丑○○亦供述伊並未告知乙○○伊所出售者係贓物，乙○○並不知
    情等語（見原審卷第一二九頁），是本件尚難認被告乙○○明知被告丑○○出售
    之洋酒係屬贓物猶予以購買，而有故買贓物之犯意，此外，復查無其他積極證據
    ，足資證明被告乙○○有故買贓物犯行，原審因而以不能證明被告乙○○犯罪，
    而為被告乙○○無罪之諭知，經核並無不合，檢察官上訴意旨以被告丑○○之供
    述及其所繪製之銷贓地圖核與被告乙○○經營之日盛專賣店位置相符，並認被告
    乙○○係以顯不相當之價格向被告丑○○購買該等洋酒，應負故買贓物罪責，而
    指摘原審判決被告乙○○無罪係屬不當，尚難認有理由，應予駁回。
據上論斷，應依刑事訴訟法第三百六十八條、第三百六十九條第一項前段、第三百六
十四條、第二百九十九條第一項前段、第三百條，刑法第五十六條、第三百二十一條
第一項第三款、第三百五十四條、第三十八條第一項第二款，罰金罰鍰提高標準條例
第一條前段，判決如主文。
本案經檢察官陳明光到庭執行職務。
中　　　華　　　民　　　國　　九十三　　年　　　二　　　月　　 十二 　　日
                              臺灣高等法院刑事第三庭
                                  審判長法  官  張　連　財
                                        法  官  林　明　俊
                                        法  官  張  傳  栗
右正本證明與原本無異。
檢察官就丑○○部分如不服本判決，應於收受送達後十日內向本院提出上訴書狀，其
未敘述上訴之理由者並得於提起上訴後十日內向本院補提理由書（均須按他造當事人
之人數附繕本）。
其餘均不得上訴。
                                        書記官  秦　慧　榮
中　　　華　　　民　　　國　　九十三　　年　　　二　　　月　　 十二 　　日
附錄：本案論罪科刑法條全文
刑法第三百二十一條第一項
犯竊盜罪而有左列情形之一者，處六月以上、五年以下有期徒刑：
一、於夜間侵入住宅或有人居住之建築物、船艦或隱匿其內而犯之者。
二、毀越門扇、牆垣或其他安全設備而犯之者。
三、攜帶兇器而犯之者。
四、結夥三人以上而犯之者。
五、乘火災、水災或其他災害之際而犯之者。
六、在車站或埠頭而犯之者。
刑法第三百五十四條
毀棄、損壞前二條以外之他人之物或致令不堪用，足以生損害於公眾或他人者，處二
年以下有期徒刑、拘役或五百元以下罰金。
附表一
┌──┬─────┬─────┬─────┬───┬─────┬─────┐
│編號│時      間│地      點│行 竊 方法│被害人│竊得物品（│觸犯法條  │
│    │          │          │          │及指訴│新臺幣）  │          │
│    │          │          │          │遭竊之│          │          │
│    │          │          │          │人    │          │          │
├──┼─────┼─────┼─────┼───┼─────┼─────┤
│一  │九十年七、│臺北市木柵│徒手行竊  │子○○│價值每瓶七│刑法第三百│
│    │八月間某日│路一段一三│          │      │百五十元起│二十條第一│
│    │          │九號統一超│          │      │瓦士威士忌│項之竊盜罪│
│    │          │商試院店  │          │      │二瓶      │          │
├──┼─────┼─────┼─────┼───┼─────┼─────┤
│二  │九十年七、│臺北市景文│徒手行竊  │庚○○│價值每瓶七│刑法第三百│
│    │八月間某二│街九六號統│          │      │百五十元、│二十條第一│
│    │日        │一超商景中│          │      │七百六十元│項之竊盜罪│
│    │          │店        │          │      │之起瓦士、│          │
│    │          │          │          │      │約翰走路威│          │
│    │          │          │          │      │士忌各一瓶│          │
├──┼─────┼─────┼─────┼───┼─────┼─────┤
│三  │九十年八月│臺北市木柵│徒手行竊  │戊○○│價值每瓶七│刑法第三百│
│    │間某二日  │路二段一五│          │      │百六十元之│二十條第一│
│    │          │七號統一超│          │      │約翰走路威│項竊盜罪  │
│    │          │商木柵店  │          │      │士忌二瓶  │          │
├──┼─────┼─────┼─────┼───┼─────┼─────┤
│四  │九十年八月│臺北縣新店│徒手行竊  │丁○○│價值每瓶七│刑法第三百│
│    │十九日上午│市○○路六│          │      │百五十元之│二十條第一│
│    │某時      │一號統一超│          │      │約翰走路威│項之竊盜罪│
│    │          │商大新店  │          │      │士忌一瓶  │          │
├──┼─────┼─────┼─────┼───┼─────┼─────┤
│五  │九十年八月│臺北市指南│徒手行竊  │丙○○│價值每瓶七│刑法第三百│
│    │二十九日某│路二段一四│          │      │百六十元起│二十條第一│
│    │時        │九號統一超│          │      │瓦士威士忌│項之竊盜罪│
│    │          │商金恩店  │          │      │一瓶      │          │
├──┼─────┼─────┼─────┼───┼─────┼─────┤
│六  │九十年九月│臺北市木柵│徒手行竊洋│壬○○│價值每瓶七│刑法第三百│
│    │七日晚上七│路三段八八│酒，得手後│      │百六十元約│二十條第一│
│    │時二十分許│號統一超商│欲離去之際│      │翰走路威士│項之竊盜罪│
│    │          │木盛店    │，為壬○○│      │忌一瓶    │          │
│    │          │          │發現而取回│      │          │          │
│    │          │          │洋酒      │      │          │          │
├──┼─────┼─────┼─────┼───┼─────┼─────┤
│七  │九十年九月│臺北市木柵│徒手行竊  │丙○○│價值每瓶七│刑法第三百│
│    │七日晚上八│路三段八八│          │      │百六十元起│二十條第一│
│    │、九時許  │號統一超商│          │      │瓦士威士忌│項之竊盜罪│
│    │          │金恩店    │          │      │一瓶      │          │
├──┼─────┼─────┼─────┼───┼─────┼─────┤
│八  │九十年九月│臺北市指南│徒手行竊  │辛○○│價值每瓶七│刑法第三百│
│    │七日晚上八│路二段九九│          │      │百六十元之│二十條第一│
│    │、九時許  │號統一超商│          │      │起瓦士、約│項之竊盜罪│
│    │          │政大店    │          │      │翰走路威士│          │
│    │          │          │          │      │忌各一瓶  │          │
├──┼─────┼─────┼─────┼───┼─────┼─────┤
│九  │九十年九月│臺北縣新店│徒手行竊  │己○○│價值每瓶二│刑法第三百│
│    │十四日晚上│市○○路一│          │      │千六百五十│二十條第一│
│    │八時零三分│段一六○號│          │      │元之軒尼士│項之竊盜罪│
│    │許        │統一超商百│          │      │葡萄酒一瓶│          │
│    │          │豐店      │          │      │          │          │
├──┼─────┼─────┼─────┼───┼─────┼─────┤
│十  │九十年九月│臺北縣新店│以如附表一│癸○○│竊得癸○○│刑法第三百│
│    │十五日凌晨│市○○路二│編號一所示│      │所有車牌號│二十條第一│
│    │三時許    │二○號前  │之鑰匙一把│      │碼為ＱＤＭ│項之竊盜罪│
│    │          │          │行竊      │      │—三六九號│          │
│    │          │          │          │      │之輕型機車│          │
│    │          │          │          │      │一臺      │          │
├──┼─────┼─────┼─────┼───┼─────┼─────┤
│十一│九十年九月│臺北縣新店│以如附表一│戴璐華│竊得現金一│刑法第三百│
│    │十五日凌晨│市○○路八│編號二所示│      │百五十元、│二十一條第│
│    │三時三十五│一號前    │之客觀上足│      │飛利浦電動│項第三款之│
│    │分許      │          │以危害人生│      │刮鬍刀一把│攜帶兇器竊│
│    │          │          │命、身體、│      │及瑞士刀一│盜罪      │
│    │          │          │安全，具有│      │把        │          │
│    │          │          │危險性之螺│      │          │          │
│    │          │          │絲起子一把│      │          │          │
│    │          │          │打破車牌號│      │          │          │
│    │          │          │碼Ｈ六—九│      │          │          │
│    │          │          │三八二號汽│      │          │          │
│    │          │          │車之右前座│      │          │          │
│    │          │          │玻璃後進入│      │          │          │
│    │          │          │車內行竊  │      │          │          │
└──┴─────┴─────┴─────┴───┴─────┴─────┘
附表二
┌──┬─────┬─────┬─────┬───┬─────┐
│編號│時      間│地      點│行 竊 方法│被害人│竊得物品（│
│    │          │          │          │及指訴│新臺幣）  │
│    │          │          │          │遭竊之│          │
│    │          │          │          │人    │          │
├──┼─────┼─────┼─────┼───┼─────┤
│一  │九十年七月│臺北縣新店│以不詳物品│甲○○│國際牌車用│
│    │三十日下午│市○○路七│擊破車牌號│      │ＤＶＤ音響│
│    │二時許    │號前      │碼九Ａ—三│      │一臺、現金│
│    │          │          │四○五號汽│      │三百元    │
│    │          │          │車右前車窗│      │          │
│    │          │          │後進入行竊│      │          │
├──┼─────┼─────┼─────┼───┼─────┤
│二  │九十年九月│臺北縣新店│下手行竊  │寅○  │現金四十元│
│    │一日下午一│市○○路與│          │      │、高速公路│
│    │時三十分許│民權路口  │          │      │回數票十張│
│    │          │          │          │      │及汽、機車│
│    │          │          │          │      │駕照等物  │
└──┴─────┴─────┴─────┴───┴─────┘
